【裁判字號】    97,訴,1617
【裁判日期】    970917
【裁判案由】    損害賠償
【裁判全文】
臺灣臺中地方法院民事判決  97年度訴字第1617號
原      告  甲○○
被      告  乙○○
上列當事人間請求損害賠償事件，經原告提起刑事附帶民事訴訟
，由本院刑事庭（96年度沙交簡附民字第12號）移送前來，本院
於民國97年8月27日言詞辯論終結，判決如下：
    主    文
被告應給付原告新台幣壹拾壹萬零參拾壹元。
原告其餘之訴駁回。
訴訟費用由被告負擔百分之五；餘由原告負擔。
本判決第一項原告勝訴部分得假執行。
    事實及理由
甲、程序方面：
一、本件被告經合法送達，未於最後言詞辯論期日到場，核無民
    事訴訟法第386條各款所列情形，爰依原告聲請，由其一造
    辯論而為判決。
二、按訴狀送達後，原告不得將原訴變更或追加。但擴張或減縮
    應受判決事項之聲明者，不在此限。民事訴訟法第255條第1
    項第3款定有明文。本件原告提起本訴原聲明請求：「被告
    應給付原告新台幣（下同）215萬2184元」。嗣於97年8月27
    日言詞辯論期日，擴張聲明為：「被告應給付原告225萬514
    6元」；核屬擴張應受判決事項之聲明，依前開說明，應予
    准許。
乙、實體方面：
一、原告主張：被告於民國（下同）96年9月10日上午7時30 分
    許，駕駛車牌號碼3092-SE號自用小客車，沿台中縣沙鹿鎮
    ○路○街由南往北方向行駛，行經六路十街與南陽路未設號
    誌之交岔路口時，本應注意汽車行駛至無號誌之交岔路口時
    ，左方車應暫停讓右方車先行，且應減速慢行，注意交岔路
    口之車輛動態，作隨時停車之準備，以避免車禍事故之發生
    ，而依當時為天候晴朗，日間自然光線，路面乾燥、無缺陷
    、無障礙物，視距良好等情況，亦無不能注意情事。其竟於
    通過路口時，疏未注意交岔路口之車輛動態，採取必要之安
    全措施，並減速慢行，以作隨時停車之準備，即貿然通過，
    適有原告騎乘車牌號碼QL2-583號輕型機車，沿南陽路由東
    往西方向行駛至該交岔路口，於通過時，迨被告發現時已煞
    避不及，遂不慎撞倒原告所騎乘之機車，致原告人車倒地後
    ，受有腦震盪、左臉挫傷併擦傷、右膝、左踝挫傷、血腫之
    傷害。原告因被告之過失行為受有損害，被告應負賠償責任
    ，原告計受有下列損失1.支出醫療費用：9萬2726元；2.無
    法工作受有薪資損失：57萬9246元；3.支出看護費用：1萬
    8000元；4.支出機車修理費：4480元；5.請求賠償撫金:50
    萬元；6.受傷需靜養1年，被告應賠償靜養費12萬元；7.受
    傷有後遺症，被告應賠償100萬元；8.支出假扣押裁判費
    1000元、戶籍謄本費20元、向他人借款支出利息1萬元、看
    診車資支出2萬8600元，被告亦應賠償，原告除已受領之強
    制保險6萬5546元應扣除外，被告應再給付之賠償費為225萬
    5146元等語，並聲明：被告應給付原告25萬5146元。
二、被告經合法通知未到庭，且未提出書狀為任何聲明陳述。
三、本件原告主張：被告於96年9月10日上午7時30分許，駕駛車
    牌號碼3092-SE號自用小客車，沿台中縣沙鹿鎮○路○街由
    南往北方向行駛，行經六路十街與南陽路未設號誌之交岔路
    口時，本應注意汽車行駛至無號誌之交岔路口時，左方車應
    暫停讓右方車先行，且應減速慢行，注意交岔路口之車輛動
    態，作隨時停車之準備，以避免車禍事故之發生，而依當時
    為天候晴朗，日間自然光線，路面乾燥、無缺陷、無障礙物
    ，視距良好等情況，亦無不能注意情事。其竟於通過路口時
    ，疏未注意交岔路口之車輛動態，採取必要之安全措施，並
    減速慢行，以作隨時停車之準備，即貿然通過，適有原告騎
    乘車牌號碼QL2-583號輕型機車，沿南陽路由東往西方向行
    駛至該交岔路口，於通過時，迨被告發現時已煞避不及，遂
    不慎撞倒原告所騎乘之機車，致原告人車倒地後，受有腦震
    盪、左臉挫傷併擦傷、右膝、左踝挫傷、血腫之傷害之事實
    ，業據原告提出聲請簡易判決處刑書一份為證，且被告前述
    過失傷害行為，經本院刑事庭判處罪刑確定，亦經本院調閱
    本院97年度沙交簡字第323號刑事卷宗，查核屬實，是原告
    主張被告對其有過失傷害侵權行為事實，自堪信為真實。按
    汽車行至無號誌或號誌故障而無交通指揮人員指揮之交岔路
    口，同為直行車或轉彎車者，左方車應暫停讓右方車先行，
    且應減速慢行，作隨時停車之準備。道路交通安全規則第10
    2條第項第2款、第93條第1項第2款定有明文。被告為之汽車
    駕駛人，自應注意上述道路交通安全規定。本件肇事時天候
    晴朗，日間自然光線，路面乾燥、無缺陷、無障礙物，視距
    良好等情況，被告亦無不能注意之情事，其竟疏未注意，行
    駛至前揭無號誌之交岔路口時，未減速慢行，注意交岔路口
    之車輛動態，又未暫停讓右方車先行，即貿然通過，以致肇
    事，被告之駕車行為，顯有過失，且與原告前述之傷害結果
    間，具有相當因果關係，應可認定。
四、按因故意或過失，不法侵害他人之權利者，應負損害賠償責
    任；汽車、機車或其他非依軌道行駛之動力車輛，在使用中
    加損害於他人者，駕駛人應賠償因此所生之損害；民法第第
    184條第1項前段、第191條之2前段分別定有明文；又按不法
    侵害他人之身體或健康者，對於被害人因此喪失或減少勞動
    能力或增加生活上之需要時，應負損害賠償責任；不法侵害
    他人之身體、健康、名譽、自由、信用、隱私、貞操，或不
    法侵害其他人格法益而情節重大者，被害人雖非財產上之損
    害，亦得請求賠償相當之金額。其名譽被侵害者，並得請求
    回復名譽之適當處分。前項請求權，不得讓與或繼承。但以
    金額賠償之請求權已依契約承諾，或已起訴者，不在此限。
    民法第193條第1項、第195條亦分別定有明文。另當事人已
    證明受有損害而不能證明其數額或證明顯有重大困難者，法
    院應審酌一切情況，依所得心證定其數額。民事訴訟法第22
    2條第2項亦定有明文。本件被告因不法過失行為致原告受傷
    ，原告依上開規定請求被告負賠償損害責任，即屬有據。茲
    原告等請求賠償之數額，是否應予准許，分述如後：
（一）醫療費用部分：原告因本件車禍迄今支出醫療費用，9萬
      2726 元，有卷附笙華中醫診97年7月3日函文一份、光田
      綜合醫院97年8月6日函文一份，及原告提出笙華中醫診所
      醫藥費用單據一份，在卷可稽，應堪採信，是原告請求被
      告賠醫療費用9萬2726元，應屬可採。
（二）薪資損失部分：原告主張其受傷前每月薪資4萬2907元，
      因傷無法工作，受有薪資減少57萬9246元（原請求1年損
      失51萬4884，其後追加一個半月6萬4362元），惟依原告
      提出之兒童美術上課須知四份、上課單四十一張，僅足證
      明原告曾在尋夢園藝設計工作室執教，並擔任收款人，惟
      尚難以此證明原告之月薪資為4萬2907元；又卷附原告所
      提出之尋夢園術設計工作室接件及交件單七張，此僅足證
      明原告經營之尋夢園術設計工作室於經營過程中曾有接單
      之情事，然此與原告每月薪資為何，亦難有直接關，尚難
      依此定原告每月薪資額。再者，原告所提出大龍棧餐飲事
      業有限公司離職單一份，僅足證明原告於96年9月28日申
      請離職，並於96年10月5日正式離職，其亦未記載原告每
      月所得為4萬2907元，實難以該離職書即認定原告每月所
      得為4萬2907元；另原告提出之三之三文理短期補習班停
      課申請單一份，僅足證明原告在該補習班，有申請暫時停
      課一年之事實，其復未記載原告每月所得數額，亦難以此
      即認定，原告每月所得為4萬2907元。復經本院依職權函
      調原告最近二年報稅資料，96年度原告僅自大龍棧餐飲事
      業有限公司取得薪資2萬9140元；95年度在尋夢園園術工
      作室取得薪資2685元；有原告得資料二份在卷可參，是原
      告主張其每月可取得薪資4萬2907元，顯與原告報稅資料
      差距甚大，自無可採。原告無法證明其月薪資得數額，本
      院依職權審諸卷附原告之勞工保險資料，原告最後在政龍
      貼合有限公司月投保薪資為1萬8300元，本院認原告之工
      作能力月薪資額應1萬8300元計算為適當。又本件原告因
      肇事受有傷害，治療期間曾於96年9月10日至96年9月13日
      住院治療、且於96年11月10日至96年11月14日，再住院治
      療，並僱用看護照料，基於上述事實，本院認原告短暫工
      作能力受損期間，以96年9月10日至96年11月14日為宜，
      是原告因傷無法工作之期間為2個月又5日。每月受損薪資
      為18300元，原告薪受損為3萬9650元（18300元X2+18300
      元30X5，元以下四捨五入），逾此部分之請求，不應准
      許。
（三）看護費用部分：原告主張其因本件傷害住院，住院期間僱
      用看護支出1萬8000元，有原告提出之看護費支出收據二
      份可參，是原告請求被告償看護費用18000元，應屬可採
      。
（四）精神慰金部分：按慰撫金之賠償須以人格權遭遇侵害，使
      精神上受有痛苦為必要，其核給之標準固與財產上損害之
      計算不同，然非不可斟酌雙方身分資力與加害程度，及其
      他各種情形核定相當之數額，最高法院51年台上字第223
      號判例可資參照。又人格權遭遇侵害而受有精神上之痛苦
      ，於請求賠償精神慰撫金時，其核給之標準須參酌實際加
      害情形、被害人之身分、地位與加害人之經濟狀況等關係
      定之。查原告因本件肇事受有腦震盪、左臉挫傷併擦傷、
      右膝、左踝挫傷、血腫之傷害，精神上受有痛苦為必然，
      參諸原告受傷之程度，其現為美術設計工作人員，現有土
      地、房屋各一筆，資產總額192萬8500元（參卷附原告財
      產歸戶資料）等情，及參諸被告未到庭陳述及名下並無恆
      產（參卷附被告財產歸戶資料），本院認原告請求之精神
      慰撫金應以10萬元為適當，逾此範圍之請求，即無理由，
      不應准許。
（五）機車修理費用部分：原告主張其於肇事所騎機車為其有，
      於肇事中有所毀損，致其支出修理費用4480元，業據原告
      提出機車費修理單一份、機車行車執照一份為證。按依民
      法第196條所謂因毀損減損之價額，得以修復費用為估定
      之標準，但以必要者為限，例如修理材料以新品換舊品應
      予折舊，最高法院77年度第9次民庭會議決議闡釋甚明。
      本件原告所有機車其零件修理，既係以新零件更換被損之
      舊零件，則原告以修理費作為損害賠償之依據，自應將零
      件折舊部分予以扣除。本件原告所請求損害賠償4480元，
      全屬零件費用，有上開修理單在卷可按。依營利事業所得
      稅查核準則第95條第8項規定：「固定資產提列折舊採用
      定率遞減法者，以一年為計算單位，其使用期間未滿一年
      者，按實際使用之月數相當於全年之比例計算之，不滿一
      月者，以一月計」。依行政院所頒「固定資產耐用年數表
      」及「固定資產折舊率表」之規定，機車之耐用年數為3
      年，依定率遞減法，每年折舊千分之五三六，又其最後一
      年之折舊額，加歷年折舊累計額，其總和不得超過該資產
      成本原額十分之九。本件原告所有機車領照日為91年1月
      24日，此有原告所提之機車行車執照影本一紙可佐，從領
      照日至被毀損之96年9 月10日，使用期間計5年7月又20日
      ，而依營利事業所得稅結算申報查核則第95條第8項規
      定：「依固定資產提列折舊採用定率遞減法者，以一年為
      計算單位，其使用期間未滿一年者，按實際使用之月數相
      當於全年之比例計算之，不滿一月者，以月計」。據此，
      該機車之使用期間應以5年8個月計算折舊，依上述，其折
      舊額為原額百分之九十即4032元（計算式：4480元乘0.9
      ），扣除折舊後，原告所得請求之修理費為448元。
（六）以上合計原告得請求被告賠償之金額為：25萬824元（醫
      療費用9萬2726元+工資損失3萬9650元+看護費用1萬8000
      元+精神慰撫金10萬元+修理費為448元）
（七）至於原告復主張被告應再賠償靜養費12萬元部分、後遺症
      補償100萬元：原主張被告應賠償靜養費、後遺症費依據
      為何？未見原告說明；且原告就其因本件傷害而支出靜養
      費、後遺症費之事實，復未舉證證明，原告此部分之請求
      ，實屬無據。又原告復主張被告應再賠償假扣押裁判費
      1000元、戶籍謄本費20元部分，此部分1000元規費為原告
      主張訴訟權而繳納之行政規費，戶籍謄本費20元部分為原
      告證明被告住所地所在之費用，與本件肇事之損害無因果
      關係，原告請求被告賠償，於法無據；又原告主張其向他
      人借款所支付之利息1萬元部分，該利息支出係原告向他
      人借貸所生之債務，與本件肇事無直接因果關係，實屬原
      告受益而生之費用，與被告本件肇事並無關係，原告請求
      被告支付利息損失1萬元，亦屬無據，不應准許；另原告
      就其有另外支出車資2萬8600元部分，且該支出與本件肇
      事有因果關係之事實，復未舉證證明，自難依原告單方之
      陳述，即認為真實，是原告此部分之請求，亦難照准。
五、次按損害之發生或擴大，被害人與有過失者，法院得減輕賠
    償金額，或免除之。重大之損害原因，為債務人所不及知，
    而被害人不預促其注意或怠於避免或減少損害者，為與有過
    失。前二項之規定，於被害人之代理人或使用人與有過失者
    ，準用之。民法第217條定有明文。經查，本件肇事被告駕
    駛車輛於前揭時間行經肇事地點時，行駛至前揭無號誌之交
    岔路口時，未減速慢行，注意交岔路口之車輛動態，又未暫
    停讓右方車先行，即貿然通過，以致肇事，被告之駕車行為
    ，顯有過失，被告之駕駛行為有過失，固至為顯然。惟按本
    件原告於肇事時，行車至無號誌之交岔路口時，未減速慢行
    ，注意交岔路口之車輛動態，以致於兩車在路交岔中心附近
    發生肇事，原告未減速慢行，注意交岔路口之車輛動態，以
    致於發生系爭車禍，原告就本件肇事亦與有過失，且為肇事
    次因，被告為肇事主因，應可認定。參諸前述肇事發生之原
    因，原告所乘之機車未減速注意車前狀況為肇事次因，本院
    審酌原告過失程度，因認被告應負百分之七十過失責任，餘
    百分之三十之過失責任應由原告負擔，故本院認被告對原告
    所負之損害賠償責任應酌減至本應負損害賠償責任百分之七
    十程度，經依此方式酌減後，被告應賠償原告之金額，為17
    萬5577元（25萬824元X0.7=17萬5577元，元以下四捨五入）
    。另保險人依本法規定所為之保險給付視為被保險人損害賠
    償金額之一部分，被保險人受賠償請求時，得扣除之。強制
    汽車責任保險法第32條定有明文。本件原告因強制汽車責任
    保險獲得理賠6萬5546元，應予扣除為原告所自承，是該等
    理賠數額應從被告應賠償之數額中扣除，於扣除上述原告受
    理賠之數額後，原告得請求被告給付之數額為11萬31元（
    175577元_65546元）。
六、綜上所述，原告基於上開民法所規定侵權行為損害賠償請求
    權之法律關係，請求被告給付11萬31元為有理由，應予准許
    ；惟原告逾此部分之請求，則無理由，應予駁回。
七、本件原告勝訴部分，為所命給付未逾50萬元之判決，依民事
    訴訟法第389條第1項第5款規定，應依職權宣告假執行。
丙、訴訟費用負擔及假執行宣告之依據：民事訴訟法第79條、第
    389條第1項第5款。
中    華    民    國    97    年    9    月    17    日
                  民事第四庭    法  官  王金洲
正本係照原本作成。
如對本判決上訴，須於判決送達後20日內向本院提出上訴狀。
中    華    民    國    97    年    9    月    17    日
                                書記官  楊家印


司法院資訊處製作；財團法人民間司法改革基金會備份。
